【裁判字號】    90,訴,68
【裁判日期】    900921
【裁判案由】    殺人未遂
【裁判全文】
臺灣花蓮地方法院刑事判決                              九十年度訴字第六八號
    公  訴  人  臺灣花蓮地方法院檢察署檢察官
    被      告  丙○○
    指定辯護人  本院公設辯護人甲○
右列被告因殺人未遂案件，經檢察官提起公訴（九十年度偵字第二二八號），本院判
決如左：
    主  文
丙○○過失傷害人，處有期徒刑貳月，如易科罰金，以參佰元折算壹日。
    事  實
一、丙○○於民國八十九年十二月二十五日下午五時許，在花蓮縣富里鄉○里村○○
    路六十號住處廚房，手持其與妻子丁○○共有之菜刀正在切菜，並因細故與丁○○發生口角，其應注意手持菜刀時，因菜刀鋒利容易傷人，不可任意揮舞，以避
    免傷害他人，竟疏未注意，手持菜刀轉身欲與丁○○爭執時，不慎傷及正在身旁
    ，並彎腰拿東西之丁○○，致丁○○受有右耳後深部割裂傷（長度十一公分、寬
    度一點五公分、深度一點五公分），傷口並深及頭骨之傷害。
二、案經丁○○告訴花蓮縣警察局玉里分局報請台灣花蓮地方法院檢察署檢察官偵查
    起訴。
    理  由
一、右揭犯罪事實，業據被告丙○○於警訊及偵審中坦承不諱。告訴人丁○○雖於警
    訊指稱：被告係於發生爭吵後，至家中廚房拿菜刀砍伊一刀，被告並稱要伊死；
    並於偵查中指稱：要告被告殺人、傷害等語。惟查告訴人於警訊中係稱：被告在
    屋內客廳用菜刀，從伊後方砍傷伊的右耳朵後方頭部，且繼續砍殺伊，但被伊抓
    住被告持刀之左手，被告並說這一次一定要給伊死，伊就呼救，鄰居阿伯乙○○
    就跑過來幫忙，乙○○進門時說你們在做什麼，後要被告將菜刀交給他，才將菜
    刀拿起來等語。惟於本院訊問時，則先稱：當時在租屋處廚房爭執，後來伊不知
    被告說什麼，被告當時在切東西，拿刀可能要跟伊講話，不小心砍到伊頭部右耳
    上方，後來被告稱是不小心砍到伊的頭，僅砍一刀，被告有說要你死這句話，伊
    被砍後先躺下，再站起來搶刀，但沒搶到，被告也沒有揮刀要砍伊，伊沒有發現
    自己流血，後來因感覺腦袋空空的，又躺下來，才叫乙○○，在警訊時，因很生
    氣，所以才那樣說，現在是照實回答等語（見九十年三月三十日訊問筆錄）；後
    又改稱：伊被砍後，被告有說對不起，是不小心地，但伊後來踢到門檻跌倒時，
  被告忽然說要伊死，整個人趴下來，又砍第二次，伊用左手去抓被告左手，伊與
    被告均係左撇子等語（見九十年五月二十五日訊問筆錄）；於本院審理時稱：伊
    認為被告是不小心的等語。是告訴人就被告砍傷伊及之後發生之細節，先後所述
    並不相同，實值懷疑。況告訴人被砍時，係背向被告，則就被告是否係故意或過
    失，應不清楚。而證人乙○○於本院訊問時證稱：其當時在家裡吃飯，聽到有人
    在叫阿伯，其到被告家，看到告訴人頭上流一點血，倒在門檻，被告人在廚房，
    兩人在爭吵，沒聽到被告說要殺人，也沒看到被告拿刀，其看到刀是在廚房切菜
    板下方，被告並叫其送告訴人到醫院等語。故告訴人於警訊中指稱證人來時有要
    被告交出菜刀等語，與證人所述不同，足見告訴人於警訊中所述，應確實如其所
    述，因太過生氣，而就被告砍傷之情節加以誇大、渲染，實不足採。又告訴人所
    受之傷勢係右耳後深部割裂傷（長度十一公分、寬度一點五公分、深度一點五公
    分），傷口並深及頭骨之傷害，此有財團法人佛教慈濟綜合醫院關山分院九十年
    五月五日（九十）慈醫關字第五０號函一份附卷可稽。告訴人亦自陳：當天共縫
    十六針，就回家了等語。足見告訴人傷勢不甚嚴重，且未至須住院治療之程度。
    然觀諸扣案被告用以砍傷告訴人之菜刀，係厚重之切肉用之大菜刀，質地堅硬厚
    實，如被告確係有意殺害告訴人，以該刀之堅硬厚實，再加以告訴人係背對被告
    ，無任何防備，則告訴人所受之傷勢應甚為嚴重，而傷口之深度應非僅有一點五
    公分。是被告之自白應堪採信。而菜刀係用以切菜、剁肉之用，一般而言，係鋒
    利容易傷人，被告手持菜刀，即應注意不可任意揮舞，以防傷人，其卻能注意，
    而疏未注意，致菜刀不慎傷及告訴人，其有過失甚明。又被告過失行為與告訴人
    受傷間確有相當之因果關係，自應負過失傷害罪責。本件事證明確，被告犯行堪
    以認定。
二、核被告所為，係犯刑法第二百八十四條第一項前段過失傷害罪。檢察官認係犯刑
    法第二百七十一條第二項、第一項殺人未遂罪，起訴法條容有未洽，應予變更。
    爰審酌被告過失之程度、告訴人所受之傷害、被告事後有向告訴人道歉，並給付
    醫療費用，惟未再做其餘補償等情，業據告訴人供述在卷，及事後坦承犯行等一
    切等一切情狀，量處如主文所示之刑，並諭知易科罰金之折算標準。又刑法第四
    十一條於九十年一月四日修正，同年一月十日經總統公布實施，就得易科罰金之
    法定刑，由犯最重本刑為三年以下，改為五年以下，經比較新舊法，本案被告均
    得易科罰金，是應依刑法第二條第一項前段之規定，適用裁判時之法律，併予敘
    明。扣案之菜刀一把，雖係被告犯罪所用之物，惟係被告與告訴人所共有，業據
    告訴人及被告陳述在卷，自無從宣告沒收。
據上論斷，應依刑事訴訟法第二百九十九條第一項前段、第三百條，刑法第二條第一
項前段、第二百八十四條第一項前段、第四十一條第一項前段，罰金罰鍰提高標準條
例第一條前段、第二條，判決如主文。
本案經檢察官李子春到庭執行職務。
中      華      民      國      九十    年      九      月    二十一    日
                                臺灣花蓮地方法院刑事庭
                                    法  官  李  世  華
右正本證明與原本無異。
如對本判決不服，應於送達後十日內，向本院提出上訴狀。（應抄附繕本）告訴人或
被害人如對於本判決不服者，應具備理由請求檢察官上訴，其上訴期間之計算係以檢
察官收受判決正本之日期為準。
                                    法院書記官
中      華      民      國      九十    年      十      月      二      日
附錄本判決論罪之法律條文：
刑法第二百八十四條第一項前段：
因過失傷害人者，處六月以下有期徒刑、拘役或五百元以下罰金。


司法院資訊處製作；財團法人民間司法改革基金會備份。
